臺灣臺北地方法院民事判決　　　　　　　　　　　　九十三年度訴字第二二００號
　　原　　　告　甲○○
　　原　　　告　乙○○
　　原　　　告　丙○○
　　右三人共同
　　訴訟代理人　周建才律師
　　被　　　告　丁○○
當事人間侵權行為損害賠償事件，本院於九十三年七月十五日言詞辯論終結，判決如
下：
    主  文
被告應給付原告甲○○新台幣壹仟伍佰陸拾陸萬陸仟肆佰玖拾貳元，及自民國九十二
年十二月二十六日起至清償日止按年息百分之五計算之利息。
被告應給付原告乙○○新台幣壹佰萬元，及自民國九十二年十二月二十六日起至清償
日止按年息百分之五計算之利息。
被告應給付原告丙○○新台幣壹佰萬元，及自民國九十二年十二月二十六日起至清償
日止按年息百分之五計算之利息。
原告其餘之訴駁回。
訴訟費用由被告負擔百分之八十五；餘由原告甲○○負擔。
本判決第一項於原告甲○○以新台幣伍佰貳拾貳萬貳仟元供擔保後，得假執行。
本判決第二項、三項於原告乙○○、原告丙○○各以新台幣拾萬仟元供擔保後
，得假執行。
原告甲○○其餘假執行之聲請駁回。
    事實及理由
一、本件原告主張：被告於民國九十一年四月十五日許至翌日（十六日）凌晨一時許
    ，與訴外人蘇慶豐、鄭伯瑩於台北縣三重市○○路附近某處及台北市○○○路某
    卡拉OK店內，分別飲用高梁酒各約一瓶，其飲酒後之酒精吐氣含量達每公升零點
    七四毫克，已不能安全駕駛動力交通工具，詎被告竟仍於九十一年四月十五日五
    時三十分許，駕駛車號九B-七四○一號自用小客車（下簡稱系爭汽車）自上開地
    點出發，搭載蘇慶豐、鄭伯瑩沿台北市○○○路○段西往東方向行駛，嗣於同日
    五時四十分許，行經台北市中山區○○○路○段、吉林路口，適訴外人陳蔣承駕
    駛車號B二-○四一號營業小客車沿台北市○○路北往南方向亦行經該處，被告本
    應遵守道路交通號誌之指示，及注意車前狀況，竟未遵守交通號誌之指示即擅闖
    紅燈通過該路口，亦疏未注意車前狀況，其所駕駛前開汽車左前端撞及陳蔣承所
    駕駛右揭營業小客車之右前端，致陳蔣承所駕駛之營業小客車失控向左偏移而撞
    擊原告甲○○所駕駛車號OYQ-一九九號重型機車之右側，致原告甲○○當場人、
    車倒地而在地面向前滑行並受有重傷，經醫師診斷後判定為頸椎損傷合併頸椎骨
    折及脊髓傷害（第四頸椎爆裂性骨折）、頭部以下完全癱瘓等重傷害，主治醫師
    亦囑言：「……目前癱瘓無法恢復，未來無恢復可能。」，而原告甲○○嗣經醫
    師診療後其四肢仍癱瘓（現已出院返家休養中），被告因酒後駕車肇致原告甲○○受有重傷，頸部以下四肢癱瘓，其行為已觸犯刑法一百八十五條之三重大違背
    義務致交通危險罪、刑法二百八十四條過失傷害罪等，其刑事責任，業前經台灣
    台北地方法院檢察署偵查提起公訴在案，其並於本院九十二年十一月二十五日庭
    訊時自認其犯罪行為，其過失之侵權行為勘可認定，依此可認定被告應對原告等
    負擔損害賠償之責任應屬無虞。從而，原告依民法第一百八十四條、第一百九十
    一條之二、第一百九十二條、第一百九十三條第一項、第一百九十五條第一項、
    第三項規定，請求被告對原告負損害賠償責任，其中：(一)醫藥費部分：原告於車
    禍當時，即被送至馬偕醫院急診救治，嗣後並於該院持續住院治療觀察，總計花
    費醫藥費用新台幣（下同）三十二萬三千二百九十二元。(二)看護費用部分：被告
    肇致原告甲○○受有四肢癱瘓之重傷，日常生活與行動均需仰賴他人協助與扶持
    。其中自因車禍入院時起，支出專業看護費用一萬九千二百元；又原告出院當時
    年齡為二十二歲，依內政部統計之台灣地區九十一年度部分男性平均壽命統計表
    為七十三歲，依前開統計表尚餘年五十一年，依據強制汽車責任保險給付保險給
    付標準第二條第三項規定，看護費用每日一千元之標準計算，被告應給付之看護
    費用為一千八百六十一萬五千元，以霍夫曼算式扣除中間利息後，應為九百十一
    萬零四百元。(三)喪失勞動力部分：原告甲○○於事發後已完全喪失勞動能力無疑
    ，原告甲○○由事發日起至六十歲退休之日止，尚有三十八年（四百五十六個月
    ）工作期間，依原告張至先於事發日時所支領薪資每月為二萬元計算，應為九百
    十二萬，再經以霍夫曼公式扣除中間利息，應為五百零三萬二千八百元。(四)精神
    慰撫金部分：原告甲○○因此受有重傷，導致四肢癱瘓，日常生活均需仰賴他人
    扶助；原告乙○○為原告甲○○之父，原告丙○○為原告甲○○之母，驟聽事發
    噩耗心中亦痛苦萬分，故原告甲○○向被告請求三百萬、原告乙○○、原告丙○○分別向被告請求一百萬元之精神慰撫金。綜上，原告甲○○請求醫療費用三十
    二萬三千二百九十二元，增加生活上支出之看護費用共計一千八百六十三萬四千
    二百元，喪失勞動能力七百二十二萬三千零四十元，精神慰撫金三百萬元，總計
    二千九百十八萬零五百三十二元，另被告亦應給付原告乙○○、丙○○各一百萬
    元之精神慰撫金等語。為此，原告依民法第一百八十四條、第一百九十一條之二
    、第一百九十二條、第一百九十三條第一項、第一百九十五條第一項、第三項規
    定，請求被告給付(一)原告甲○○一千七百四十八萬五千六百九十二元，及法定遲
    延息、(二)原告乙○○一百萬元，及法定遲延息、(三)原告丙○○一百萬元，及法定
    遲延息等語。並提出證物如下：診斷證明書影本（原證一）、醫院醫療費收據影
    本（原證二）、臨時看護費收據影本（原證三）、內政部歷年平均壽命表影本（
    原證四）、扣繳憑單影本（原證五）、被告已支付原告金額日期表（附表一）為
    證。求為判決：
    (一)被告應給付原告甲○○一千七百四十八萬五千六百九十二元，及自起訴狀繕本
      之利息。
    (二)被告應給付原告乙○○一百萬元，及自起訴狀繕本送達翌日（即九十二年十二
      月二十六日）起至清償日止，按年息百分之五計算之利息。
    (三)被告應給付原告丙○○一百萬元，及自起訴狀繕本送達翌日（即九十二年十二
      月二十六日）起至清償日止，按年息百分之五計算之利息等語。
    (四)第一至第三項請求，原告陳明願供擔保，請准宣告假執行。
二、被告則自認其於右揭時地，因酒後駕車，過失加損害於原告甲○○等情，惟辯稱
    原告乙○○、丙○○請求之慰撫金過高，且其已賠償原告八十萬元，現其在監執
    行，並無資力賠償原告等語。求為判決：原告之訴駁回。
三、經查，原告主張被告於右揭時地，與蘇慶豐、鄭伯瑩飲酒後，其酒精吐氣含量已
    達每公升零點七四毫克，而不能安全駕駛動力交通工具，其竟仍駕駛系爭汽車，
    並搭載蘇慶豐、鄭伯瑩，行進中其非但未遵守交通號誌之指示，而擅闖紅燈通過
    該路口，且亦疏未注意車前狀況，致撞及陳蔣承所駕之車右前端，致陳蔣承所駕
    駛之車失控向左偏移而撞擊原告甲○○所駕駛之系爭機車，致原告甲○○當場人
    、車倒地，並在地面向前滑行致受有重傷，嗣經醫師診斷後判定為頸椎損傷合併
    頸椎骨折及脊髓傷害（第四頸椎爆裂性骨折）、頭部以下完全癱瘓等重傷害，且
    原告甲○○之癱瘓未來已無恢復之可能等情，有其提出之診斷證明書影本（原證
    一）在卷足稽，復為被告所不爭執，原告前揭主張應堪信為真。又被告前揭行為
    之刑事責任，亦經台灣台北地方法院檢察署檢察官偵辦後，提起公訴，亦經本院
    認定被告係犯刑法第二百八十四條第一項後段之過失傷害人致重傷罪，有本院九
    十二年度交易字第二七三號刑事判決書正本在卷可參，並經本院依職權調前揭刑
    事卷宗查核屬實。從而，原告主張被告於右揭時因酒後駕車，過失加損害於原告
    甲○○等情，洵堪認定。
三、按「因故意或過失，不法侵害他人之權利者，負損害賠償責任。」；「汽車、機
    車或其他非依軌道行駛之動力車輛，在使用中加損害於他人者，駕駛人應賠償因
    此所生之損害。」；「不法侵害他人之身體或健康者，對於被害人因此喪失或減
    少勞動力，或增加生活上之需要時，應負損害賠償責任。」民法第一百八十四條
    、第一百九十一條之二、第一百九十二條分別定有明文；又按不法侵害他人之身
    體、健康、名譽、自由、信用、隱私、貞操，或不法侵害其他人格法益而情節重
    大者，被害人雖非財產上之損害，亦得請求賠償相當之金額。該項規定於不法侵
    害他人基於父、母、子、女或配偶關係之身分法益而情節重大者，準用之。八十
    九年五月五日施行之修正民法第一百九十五條第一項、第三項分別定有明文。故
    被害人因人格權或人格法益受侵害，固得依該第一項規定請求精神慰撫金，如係
    身分法益受侵害，情節重大，則係準用同項規定請求賠償。（民法第一百九十五
    條規定及最高法院九十二年度台上字第一五０七號裁判意旨參照）。查被告酒後
    駕駛汽車，在使用中加損害於原告甲○○，致原告甲○○受有重傷害，已如前述
    ，而原告乙○○、丙○○分別為原告甲○○之父、母，其等目賭其子即原告甲○○正值壯年，卻遭此人生重大巨變，身心創傷實非常人所能體會，且其子因此終
    身喪失工作能力，其扶養權亦同遭損害，是其等謂其基於身分法益受侵害，情節
    重大等語，應堪採信。從而，揆諸前開說明，被告對於原告因而所受損害，自應
    負賠償責任。
四、原告請求被告賠償費用，是否應予准許，分述為次：
    (一)醫療費元部份：原告甲○○主張其於本件車禍後，即送至馬偕醫院急診救治，
      嗣後並於該院持續住院治療觀察，花費醫藥費用三十二萬三千二百九十二元乙
      節，有其提出與其所述相符之醫院收據（原證二）在卷足稽。被告就此並不爭
      執，核前開醫藥費均為醫療上之必要費用，被告自應負賠償責任。從而，原告
      主張其支出之三十二萬三千二百九十二元醫療費用，應由被告賠償原告，應為
      准許。
    (二)看護費用部分：被告肇致原告甲○○受有四肢癱瘓之重傷，已如前述，則原告
      甲○○謂其日常生活與行動均需仰賴專業看護協助與扶持，則尚屬有據；又原
      告甲○○主張其自因車禍入院時起，僱請之專業看護，於醫院為醫療照料與日
      常起居生活，支出看護費用一萬九千二百元乙節，有其提出與其所述相符之臨
      時看護收據（原證三）在卷足憑。另原告甲○○出院因本件意外事故後，目前
      因頸椎損傷合併頸椎骨折及脊髓傷害（第四頸椎爆裂性骨折）、頭部以下完全
      癱瘓，且未來無恢復可能，已如前述，從而，原告返家後仍須繼續依賴他人負
      擔看護費用以照料起居，並依據強制汽車責任保險給付保險給付標準第二條第
      三項規定看護費用每日一千元之標準，請求看護費用，應屬允適；又原告甲○○並稱因經醫師診斷、判斷其所受之傷害為未來無恢復之可能（原證一），故
      依內政部之統計，台灣地區男性平均壽命統計表九十一年度部分（原證四）為
      七十三歲，原告張志每月所需支出之看護費用應自出院日（二十二歲）起至頤
      養天年為止，依照前開統計表尚餘年五十一年，以每日一千元計，合計應給付
      看護費用為一千八百六十一萬五千元，經以霍夫曼算式扣除中間利息後，應為
      九百十一萬零四百元乙節，亦屬可採，且被告就此亦不爭執，從而，原告甲○○主張九百十一萬零四百元之看護費用部分，應由被告負賠償之責，即為有理
      由，應予准許。
    (三)喪失勞動力部分：按原告甲○○於事發後所喪失之勞動力，依前開醫師診斷證
      明書可知其已完全喪失勞動能力，原告依此主張其受有喪失勞動力損害乙節，
      亦為可採。查原告張至先主張於事故前，所支領之薪資每月為二萬元等情，有
      其出之之所得扣繳憑單（原證五）在卷足證；是原告以其事故之日起，請求計
      算至勞動基準法規定之強制退休年齡六十歲止，尚有三十八年（即四百五十六
      個月），故原告甲○○主張依前開標準，計算其喪失之勞動力之損害九百十二
      萬，經依霍夫曼公式扣除中間利息，應為五百零三萬二千八百元乙節，核屬可
      採。
    (四)精神慰撫金部分：原告甲○○受此重傷，導致頸部爆裂性骨折四肢癱瘓，日常
      生活均需仰賴他人扶助。原告甲○○年僅二十二歲之花樣年華，卻遭受此人生
      重大巨變，且原告因此事故頸椎損傷合併頸椎骨折及脊髓傷害（第四頸椎爆裂
      性骨折）、頭部以下完全終身癱瘓，是其肉體、精神承受極大痛苦自不可言喻
      ，非常人所能體會，本院斟酌實際情況，及兩造之身分、地位、資力，原告甲○○請求三百萬元，仍嫌過高，應予核減為二百萬元，應較屬公允，逾此數額
      之請求，應予駁回；至原告乙○○為原告甲○○之父、原告丙○○為原告甲○○之母，其子遭此巨變，致其原依法可受原告甲○○之扶養權驟失，其身分法
      益受害非輕，是原告乙○○、原告丙○○分別向被告請求一百萬元之精神慰撫
      金，尚為公允，應予准許。
五、綜上所述，本件原告甲○○因被告過失，不法侵害其身體、健康權，而受有損害
    ，被告就原告甲○○之三十二萬三千二百九十二元醫療費用、九百十一萬零四百
    元看護費用及喪失之勞動力損害五百零三萬二千八百元、精神慰撫金二百萬元，
    應負賠償之責；又原告乙○○、原告丙○○係原告甲○○之父母，因被告不法侵
    害其等基於父、母偶關係之身分法益，且情節重大，就此，應各賠償其等一百萬
    元精神慰撫金，已如前述。末按，被告抗辯其於本件事故發生後已給付原告甲○○八十萬元等情，有原告提出之附表在卷足參，亦為原告所自承（見本院九十三
    年七月十五日言詞辯論筆錄），則原告甲○○所得請求賠償費用自應扣除該筆金
    額。從而，原告依民法第一百八十四條、第一百九十一條之二、第一百九十二條
    、第一百九十三條第一項、第一百九十五條第一項、第三項規定，其中從而，原
    告甲○○請求被告給付一千五百六十六萬六千四百九十二元；原告乙○○、丙○○請求被告給付一百萬元，及法定遲延利息，均為有理由，應予准許；逾此部分
    ，則為無理由，不應准許。
六、原告陳明願供擔保，聲請宣告假執行，經核其勝訴部份，合於法律之規定，爰酌
    定相當之擔保金額宣告之；原告甲○○其餘假執行之聲請，因訴之駁回而失所依
    附，不予准許。
結論：原告之訴為一部有理由，一部無理由，依民事訴訟法第七十九條、第三百九十
條第二項，判決如主文。
中　　　華　　　民　　　國　　九十三　　年　　　七　　　月　　 三十 　　日
                              民事第五庭法      官  賴劍毅
右為正本係照原本作成
如對本判決上訴，須於判決送達後廿日內向本院提出上訴狀
中　　　華　　　民　　　國　　九十三　　年　　　八　　　月　　　二　　　日
                                        法院書記官  吳芳玉
